【裁判字號】    89,易,838
【裁判日期】    891107
【裁判案由】    詐欺等
【裁判全文】
臺灣高雄地方法院刑事判決                          八十九年度易字第八三八號
    公  訴  人  臺灣高雄地方法院檢察署檢察官
    被      告  丙○○
    選任辯護人  李明益
                吳敏蕙
右列被告因詐欺等案件，經檢察官提起公訴（八十八年度偵字第二六一四二號），及
移送併辦（八十九年度偵字第一九○五四號），本院判決如左：
    主  文
丙○○連續意圖為自己不法之所有，以詐術使人將本人之物交付，處有期徒刑伍月。
緩刑貳年。
被訴竊盜部分無罪。
    事  實
一、丙○○因無業缺錢花用，竟基於意圖為自己不法所有之概括犯意，連續於附表所
    示之時間、地點，持新台幣（下同）一千元鈔票，向呂明德、甲○○、丁○○、
    洪明成、陳美麗購買如附表所示之物品，呂明德等人乃將上開物品連同所找之五
    百元鈔票一張、一百元鈔票四張及如附表所示之零錢交予丙○○後，丙○○即乘
    機將五百元鈔票藏入衣內，再自口袋中拿出備妥之一百元鈔票一張，湊成五張一
    百元鈔票，而持向呂明德等人詐稱：找錯錢，少找四百元等語，致呂明德等人因
    之陷於錯誤，而再行交付四百元予丙○○，共詐得二千元。嗣分別於八十八年十
    月二十三日上午九時四十分許及八十九年八月二十四日上午九時三十分許，因甲○○及陳美麗察覺有異，而報警當場查獲。
二、案經高雄縣警察局仁武分局、高雄市政府警察局小港分局分別移送臺灣高雄地方
    法院檢察署檢察官偵查起訴暨移送併辦。
    理  由
壹、有罪部分：
  一、訊據被告丙○○固坦承有於如附表所示之時、地向如附表所示之被害人購買如
      附表所示之物品，並向被害人稱找錯錢，少找四百元等語之事實，惟矢口否認
      有何詐欺之犯行，辯稱：伊沒有騙被害人，因伊記憶不好，所以才以為找錯錢
      云云。然查，右揭事實，迭據被告於警訊、偵查中及本院調查時坦承不諱，核
      與被害人甲○○、洪明成於警訊，陳美麗於警訊、偵查中，呂明德、丁○○於
      警訊及本院審理時指訴之情節相符，並有贓物認領保管單三紙在卷足稽，且衡
      情若被告果真記憶不好，豈能連續多次向被害人呂文德等人以相同之手法詐取
      金額相同之財物，是其前開事後翻異之詞，與常情不符，顯係避就卸責之詞，
本件事證明確，被告犯行洵堪認定。
  二、核被告丙○○所為，係犯刑法第三百三十九條第一項之詐欺取財罪。其先後多
      次詐欺取財之犯行，時間緊接，方法相同，觸犯構成要件相同之罪名，顯係基
      於概括犯意為之，應依連續犯之規定，以一罪論，並加重其刑。又檢察官移送
      併辦被告詐欺部分因與本件起訴部分，有連續犯之裁判上一罪關係，為起訴效
      力所及，本院自應併予審理，併此敘明。爰審酌被告僅因無業缺錢花用，即以
      詐騙手段詐取財物，惡性非輕，惟念其尚無前科紀錄，有臺灣高雄地方法院檢
      察署刑案資料查註紀錄表及臺灣高等法院被告全國前案紀錄表各一份在卷可參
      ，且所生危害非鉅，犯罪後坦承部分犯行，尚具悔意，態度良好等一切情狀，
      量處如主文所示之刑，以資懲儆。末查被告未曾受有期徒刑以上刑之宣告，已
      如前述，其因一時貪慾，短於思慮，致觸犯本案犯行，經此偵、審程序及科刑
      判決之教訓，當知所警惕，信無再犯之虞，本院認前開對其所宣告之刑，以暫
      不執行為適當，爰併予宣告緩刑二年，以啟自新。
貳、無罪部分：
  一、公訴意旨略以：被告丙○○於民國八十八年八月二十四日下午三時許，在高雄
      縣鳥松鄉○○村○○路，見乙○○○以推車之方式販售水果，竟意圖為自己不
      法之所有，佯稱欲購買水果，乘乙○○○於車後拿取水果之際，竊取乙○○○
      置放於車前收錢袋內之現金三萬七千元，得手後，即表示不購買，並迅速逃離
      ，因認被告涉有刑法第三百二十條第一項之竊盜罪嫌云云。
  二、按犯罪事實應依證據認定之，無證據不得推定其犯罪事實；又不能證明被告犯
      罪者，應諭知無罪之判決，刑事訴訟法第一百五十四條、第三百零一條第一項
      分別定有明文。又事實之認定，應憑證據，如未能發現相當證據，或證據不足
      以證明，自不能以推測或擬制之方法，為裁判基礎（最高法院四十年台上字第
      八六號判例參照）；而告訴人之告訴，係以使被告受刑事訴追為目的，是其陳
      述是否與事實相符，仍應調查其他證據以資審認（最高法院五十二年台上字第
      一三００號判例參照）。且認定犯罪事實所憑之證據，雖不以直接證據為限，
      間接證據亦包括在內，然而無論直接證據或間接證據，其為訴訟上之證明，須
      於通常一般之人均不致有所懷疑，而得確信其為真實之程度者，始得據為有罪
      之認定，倘其證明尚未達到此一程度，而有合理之懷疑存在而無從使事實審法
      院得有罪之確信時，即應由法院為諭知被告無罪之判決（最高法院七十六年台
      上字第四九八六號判例參照）。
  三、本件訊據被告丙○○堅決否認有何竊盜之犯行，辯稱：伊未曾向被害人乙○○○購買水果，其並未竊取被害人之錢財等語。而本件公訴人認被告犯有前揭竊
      盜之犯行，無非係以被害人乙○○○於警訊、偵查中對被害過程指述綦詳，故
      無誤認或故意陷害之可能為其論罪之主要依據。經查，本件案發時（即八十八
      年八月二十四日）距被告前揭犯行為警查獲並經被害人乙○○○當場指認之時
      （即八十八年十月二十三日），已經過二個月之時間，而被害人乙○○○於本
      院調查時到庭陳稱：被告頭一次向伊叫買水果等語（見本院八十九年五月十一
      日訊問筆錄），是參以被害人係以販賣水果為業，每天購買水果之顧客來來往
      往，被告僅係第一次向被害人購買水果，且事隔已二個月之久，則被害人是否
      能確切指認被告即為竊取其錢財之人，誠非無疑。又被害人於發現三萬七千元
      失竊後理應相當著急並即時報警究辦，以便能迅速找回失竊之錢財，始符合常
      理，而被害人因為生氣，沒想到要報案等情，業據被害人於本院調查時陳述在
      卷（見本院八十九年五月十一日訊問筆錄），則被害人發現錢財失竊後始終未
      報警處理，卻於案發二個月後指認被告為竊取其錢財之人，顯與常情不符。另
      本件經警持臺灣高雄地方法院檢察署檢察官核發之搜索票至被告位於高雄市○○區○○路三三０巷四十一號住處搜索結果，並未發現不法情事及未發現贓物
      之事實，有臺灣高雄地方法院檢察署搜索票、執行搜索報告各一紙附於偵查卷
      可稽，是本件亦尚乏贓證物足資佐證。綜上所述，本件尚難僅憑被害人片面之
      指訴，即遽認被告確有竊盜之犯行；此外，本院復查無其他積極證據足資審認
      被告有何竊盜之犯行，既不能證明被告犯罪，揆諸首揭說明，依法自應為被告
      無罪之諭知。
  四、至臺灣高雄地方法院檢察署檢察官移送併辦被告涉犯竊盜部分（八十九年度偵
      字第一九○五四號），因本件公訴人起訴部分既經本院為無罪之諭知，則與移
      送併辦部分自無連續犯之裁判上一罪關係，非起訴效力所及，本院自無從加以
      審判，此部分應退回由檢察官另為適法處理，附此敘明
據上論斷，應依刑事訴訟法第二百九十九條第一項前段、第三百零一條第一項，刑法
第五十六條、第三百三十九條第一項、第七十四條第一款，罰金罰鍰提高標準條例第
一條前段，判決如主文。
中      華      民      國    八十九    年     十一     月      七      日
                                    臺灣高雄地方法院刑事第一庭
                                        法  官  陳玉聰
右正本證明與原本無異。
如不服本判決，應於判決送達後十日內，向本院提出上訴狀。
                                        書記官  鄭淑臻
中      華      民      國    八十九    年     十一     月      七      日
附表
┌─┬──────┬──────┬──────────┬───┬────┐
│編│犯 罪 時 間 │犯 罪  地 點│  詐  騙  方  式    │被害人│詐得財物│
│號│            │            │      (新台幣)      │      │(新台幣)│
├─┼──────┼──────┼──────────┼───┼────┤
│一│八十八年十月│高雄縣鳳山市│購買牛奶三十六元，持│呂明德│四百元（│
│  │二十三日上午│經武路二二二│一千元找九百六十四元│      │被害人已│
│  │八時四十分許│號          │，將五百元換成一百元│      │領回）  │
│  │            │            │，詐稱少找四百元。  │      │        │
├─┼──────┼──────┼──────────┼───┼────┤
│二│八十八年十月│高雄縣鳳山市│購買牛奶三十元，持一│甲○○│四百元（│
│  │二十三日上午│實踐四村一二│千元找九百七十元，將│      │被害人已│
│  │九時許      │一號        │五百元換成一百元，詐│      │領回）  │
│  │            │            │稱少找四百元。      │      │        │
├─┼──────┼──────┼──────────┼───┼────┤
│三│八十八年十月│高雄縣鳥松鄉│購買牛奶三十元，持一│丁○○│四百元（│
│  │二十三日上午│大仁南路三十│千元找九百七十元，將│      │被害人已│
│  │九時二十分許│一號        │五百元換成一百元，詐│      │領回）  │
│  │            │            │稱少找四百元。      │      │        │
├─┼──────┼──────┼──────────┼───┼────┤
│四│八十九年八月│高雄市小港區│購買魚肉八十元，持一│洪明成│四百元（│
│  │二十四日上午│復華路五十巷│千元找九百二十元，將│      │被害人已│
│  │八時二十五分│市場內      │五百元換成一百元，詐│      │領回）  │
│  │許          │            │稱少找四百元。      │      │        │
├─┼──────┼──────┼──────────┼───┼────┤
│五│八十九年八月│高雄市小港區│購買蔬菜八十元，持一│陳美麗│四百元（│
│  │二十四日上午│復華路五十巷│千元找九百二十元，將│      │被害人已│
│  │八時三十分許│市場內      │五百元換成一百元，詐│      │領回）  │
│  │            │            │稱少找四百元。      │      │        │
└─┴──────┴──────┴──────────┴───┴────┘
附錄本案論罪科刑法條全文：
刑法第三百三十九條第一項
意圖為自己或第三人不法之所有，以詐術使人將本人或第三人之物交付者，處五年以
下有期徒刑、拘役或科或併科一千元以下罰金。


司法院資訊處製作；財團法人民間司法改革基金會備份。
